臺灣高雄地方法院刑事判決　　　　　　　96年度易字第1942號
公　訴　人　臺灣高雄地方法院檢察署檢察官
被　　　告　乙○○
上列被告因違反著作權法案件，經檢察官提起公訴（96年度偵字
第10780 號），本院判決如下：
    主  文
乙○○明知係侵害著作財產權之光碟重製物而意圖散布而持有，
處有期徒刑陸月，如易科罰金，以新台幣壹仟元折算壹日；減為
有期徒刑參月，如易科罰金，以新台幣壹仟元折算壹日。扣案之
盜版重製遊戲光碟「戰國無雙2」壹片，沒收之。
    事  實
一、乙○○明知「戰國無雙2 」係以PlayStation2（下稱PS2 ）
    遊戲主機執行之電腦遊戲軟體，為臺灣光榮綜合資訊股份有
    限公司（下稱光榮公司）所享有著作權之電腦程式著作，非
    經光榮公司同意或授權，不得散布違法重製物或意圖散布而
    持有。詎乙○○未經光榮公司之同意或授權，先於民國96年
    2 月間某時許，自雅虎奇摩拍賣網站向姓名、年籍均不詳之
    成年人，以新臺幣（下同）6500元，購得PS2 遊戲主機及遊
    戲光碟共17片後，併同其後於不詳時間，陸續在網路上以每
    片100 元代價向不詳姓名、年籍之成年人所購得其他PS2 遊
    戲光碟10片，及其意圖散布而持有之違法重製「戰國無雙2
    」遊戲光碟1 片，於同年4 月8 日11時44分許，在其高雄市
    前鎮區○○街133 號住處，利用電腦透過網際網路連結至雅
    虎奇摩拍賣網站，並以其所申設帳號「laurenchen2001」登
    入該拍賣網站，刊登欲以7000元之代價，拍賣PS2 遊戲主機
    及遊戲光碟共25片予不特定人之訊息。嗣經警於網路巡邏時
    發覺有異，乃佯裝顧客向乙○○表示欲購買其上開刊登販賣
    之遊戲主機及遊戲光碟等物，並於96年4 月10日15時25分許
    ，在高雄市○鎮區○○路52號前依約交易時，為警當場查獲
    ，並扣得「戰國無雙2 」盜版遊戲光碟1 片及如附表所示之
    其他遊戲光碟27片。
二、案經光榮公司訴由高雄市政府警察局苓雅分局報告臺灣高雄
    地方法院檢察署檢察官偵查起訴。
    理  由
壹、程序方面
一、證據能力：
（一）按被告以外之人於審判外之言詞或書面陳述，除法律有規
      定者外，不得作為證據，刑事訴訟法第159 條固定有明文
      ，惟被告以外之人於審判外之陳述，雖不符同法第159 條
      之1 至之4 規定，而經當事人於審判程序同意作為證據，
      法院審酌該言詞陳述或書面陳述作成時之情況，認為適當
      者，亦得為證據。又當事人、代理人或辯護人於法院調查
      證據時，知有第159 條第1 項不得為證據之情形，而未於
      言詞辯論終結前聲明異議者，視為有前項之同意，此亦據
      同法第159 條之5 規定甚明。查證人即告訴代理人甲○○
      於警詢中所為陳述，及卷附雅虎奇摩拍賣網頁列印資料3
      張、搜索扣押筆錄、扣押物品目錄表、扣案之盜版PS2 遊
      戲光碟清冊、鑑定書、刑事告訴狀暨所附被侵害著作及權
      利相關證件清冊各1 件及遊戲光碟內容擷取畫面4 張、臺
      灣高雄地方法院檢察署檢察事務官室公務電話紀錄1 紙、
      本院公務電話紀錄2 紙、乙○○盜版電腦程式著作光碟清
      冊暨相關網頁列印資料各1 份（警卷第18、20-26 、29-3
      0 頁；偵卷第12頁；院卷第28－48頁），雖為被告以外之
      人於審判外之言詞或書面陳述，屬於傳聞證據，惟檢察官
      及被告於本院審理中對於上開證據並未爭執其證據能力，
      並同意於本院審理中引為證據，本院審酌上開言詞及書面
      陳述作成時之證據取得過程並無瑕疵，且與待證事實具有
      關連性等情況，認為適當，應認依刑事訴訟法第159 條之
      5 第1 項之規定，得為證據，而有證據能力。
（二）第按傳聞法則乃對於被告以外之人於審判外之言詞或書面
      陳述，亦即針對被告以外之人於審判外以言詞或書面所為
      之供述證據而為之規範。卷附扣案物品照片2 幀暨遊戲光
      碟內容擷取畫面4 張（警卷第28頁），乃以科學、機械之
      方式，對於當時狀況所為忠實且正確之記錄，性質上並非
      供述證據，應無刑事訴訟法第159 條第1 項規定之適用，
      附此敘明。
貳、實體方面：
一、前揭事實，業據被告於警詢、偵查中及本院審理時均坦承不
    諱，並有雅虎奇摩拍賣網頁列印資料3 張、扣案物品照片2
    幀暨遊戲光碟內容擷取畫面4 張、搜索扣押筆錄、扣押物品
    目錄表、扣案之盜版PS2 遊戲光碟清冊及臺灣高雄地方法院
    檢察署檢察事務官室公務電話紀錄各1 件在卷可憑（警卷第
    18 、24-2 6 、28-30 頁；偵卷第12頁）。且本案為警查扣
    之「戰國無雙2 」遊戲光碟1 片，僅以粗劣織布棉套包裝而
    與正版片以精美盒子包裝不同，且該光碟片上無表徵正版光
    碟之識別碼、模具碼，亦無主管機關規定之商品標示，而與
    正版光碟顯然不同之事實，亦經告訴代理人甲○○指述在卷
    （見警卷第8 頁），並有刑事告訴狀即附件被侵害著作及權
    利相關證件清冊各1 份、鑑定書1 紙在卷足佐（見警卷第20
    -21 頁、第23頁），堪認係侵害告訴人光榮公司著作權之盜
    版光碟無訛。據上，足認被告之自白與事實相符，堪予採為
    本件論罪科刑之依據。本件事證明確，被告之犯行堪予認定
    ，應依法論科。
二、查本案被告並未在拍賣網頁上指名或刊登本件扣案之「戰國
    無雙2 」盜版光碟之遊戲名稱或照片乙情，業據被告於本院
    審理時供陳在卷（院卷第84頁），並有卷附雅虎奇摩拍賣網
    頁列印資料3 張可稽（警卷第24-26 頁），自難認被告有何
    將上開盜版遊戲光碟在網路上公開陳列之犯行。又被告經警
    佯為買家始攜盜版光碟到場交貨，然當次交易既屬虛偽，則
    被告所為上開散布盜版光碟之行為即屬未遂，惟著作權法第
    91條之1 第1 項、第2 項、第3 項規定均未處罰未遂犯，是
    被告所為尚與著作權法所處罰之「散布」行為有間，而不得
    以散布盜版光碟之罪名相繩。是核被告所為，係犯著作權法
    第91條之1 第3 項前段、第2 項之明知係侵害著作財產權之
    光碟重製物而意圖散布而持有罪。公訴意旨認被告係犯著作
    權法第91條之1 第3 項、第2 項之散布重製物罪，尚有未洽
    ，惟上開起訴法條與本院適用之論罪法條所指涉之犯罪事實
    僅係行為態樣之不同，尚無依刑事訴訟法第300 條規定變更
    檢察官起訴法條之問題，附此敘明。爰審酌被告前於89年間
    因違反著作權案件，經本院判處有期徒刑10月，緩刑3 年確
    定，有臺灣高雄地方法院檢察署刑案資料查註紀錄表及臺灣
    高等法院被告前案紀錄表各1 紙在卷可考，詎不知警惕，此
    次復未經告訴人之同意或授權，意圖散布而持有盜版遊戲光
    碟，致侵害告訴人著作財產權，且迄今未與告訴人和解，使
    告訴人受有損害，誠屬不該，惟念及被告非專以販賣盜版光
    碟牟利，且已坦認犯行，其意圖散布而持有之盜版光碟數量
    非鉅等一切情狀，量處如主文所示之刑，並考量被告係專科
    畢業，從事技術人員之工作，家境小康等情（警卷第1 頁）
    ，諭知如主文所示之易科罰金折算標準，以示懲儆。又被告
    之犯罪時間係在96年4 月24日之前，其所犯之罪核與中華民
    國96年罪犯減刑條例第2 條第1 項之規定相符，復無同條例
    第3 條規定之除外情事存在，應依同條例第2 條第1 項第3
    款規定減其宣告刑2 分之1 ，並諭知同上之易科罰金折算標
    準。另扣案之「戰國無雙2 」盜版遊戲光碟1 片，係被告供
    犯罪所用之物，依著作權法第98條但書規定，不問屬於被告
    與否，應予宣告沒收之。至扣案之PS2 遊戲主機1 台、遊戲
    機電源線1 組、遊戲機搖控器2 支、AV傳輸線1 條、遊戲機
    散熱器1 個、遊戲主機搖控器1 個、記憶卡1 片等物，則與
    被告本件犯行無關，爰不宣告沒收。
三、不另為無罪諭知部分：
    公訴意旨另以：被告明知其持有如附表所示遊戲光碟共27片
    ，亦為盜版侵害著作財產權之重製物，竟萌出售而散布之意
    圖，於96年4 月8 日11時44分許，在其高雄市○鎮區○○街
    133 號住處，利用電腦透過網際網路連結至奇摩拍賣網站，
    並以其所申設帳號「laurenchen2001」登入該拍賣網站，刊
    登欲以7000元之代價，拍賣其PS2 遊戲主機及上開「戰國無
    雙2 」盜版遊戲光碟1 片、如附表所示遊戲光碟共27片之訊
    息，欲散布該侵害著作財產權之盜版遊戲光碟予不特定人，
    因認被告就此部分亦涉有違反著作權法第91條之1 第3 項、
    第2 項之罪嫌等語。惟按犯罪事實應依證據認定之，無證據
    不得認定犯罪事實。又不能證明被告犯罪者，應諭知無罪之
    判決，刑事訴訟法第154 條第2 項、第301 條第1 項分別定
    有明文。經查，扣案如附表所示之遊戲光碟27片，雖經告訴
    代理人甲○○以其台北市保護智慧財產交流協會總幹事之職
    務，經觀察該光碟之包裝外觀後，作成上開光碟亦屬盜版光
    碟片之鑑定意見（警卷第21頁），然而告訴人光榮公司享有
    著作權之電腦遊戲軟體光碟僅有上開「戰國無雙2 」遊戲軟
    體，不含附表所示之其他遊戲軟體乙情，有本院公務電話紀
    錄1 紙（院卷第28頁），及前開刑事告訴狀所附遭侵害著作
    及權利相關證件清冊1 份之記載在卷可按。雖告訴代理人另
    提出該附表所示遊戲光碟之著作財產權人清冊暨網頁列印資
    料1 份（院卷第32－48頁），惟該清冊所列載部分著作權人
    為何未臻明確且亦無相關之著作權證明文件可資證明，是既
    無證據顯示上開附表所示之遊戲光碟之著作權人誰屬，即難
    遽認上開光碟亦屬侵害他人著作權之重製物，則公訴意旨就
    此部分認為被告亦涉有違反著作權法第91條之1 第3 項之罪
    嫌，自屬無據，本應為無罪之諭知，惟此部分犯行與被告前
    開所犯明知係侵害著作財產權之光碟重製物而意圖散布而持
    有犯行有想像競合犯之裁判上一罪關係，爰不另為無罪之諭
    知，附此敘明。
據上論斷，應依刑事訴訟法第299 條第1 項前段，著作權法第91
條之1 第3 項前段、第2 項、第98條但書，刑法第11條、第41條
第1 項前段，中華民國96年罪犯減刑條例第2 條第1 項第3 款、
第7 條，判決如主文。
本案經檢察官丙○○到庭執行職務。
中　　華　　民　　國　　96　　年　　9 　　月　　29　　日
                  刑事第十三庭  法　官  蔣志宗
以上正本證明與原本無異。
如不服本判決應於收受本判決後10日內向本院提出上訴書狀，並
應敘述具體理由，如未敘述上訴理由者，應於上訴期間屆滿後20
日內補提理由書狀於本院（均須按他造當事人之人數附繕本）「
切勿逕送上級法院」。
中　　華　　民　　國　　96　　年　　9 　　月　　29　　日
                                書記官  李憶如
┌────────────────────┐
│附表                                    │
├───────────────┬────┤
│遊戲名稱                      │數量    │
├───────────────┼────┤
│野球魂3                       │1       │
├───────────────┼────┤
│火線任務3                     │1       │
├───────────────┼────┤
│百萬猴軍                      │1       │
├───────────────┼────┤
│惡魔獵人3                     │1       │
├───────────────┼────┤
│神業                          │1       │
├───────────────┼────┤
│Xploder v4                    │1       │
├───────────────┼────┤
│空戰奇兵～貝卡爾戰役          │1       │
├───────────────┼────┤
│決戰時刻3                     │1       │
├───────────────┼────┤
│戰國婆沙羅                    │1       │
├───────────────┼────┤
│橫行霸道 自由城戰記           │1       │
├───────────────┼────┤
│Final fantasy x2              │1       │
├───────────────┼────┤
│黑槍－日版                    │1       │
├───────────────┼────┤
│夢幻之星新宇宙                │1       │
├───────────────┼────┤
│世界杯足球賽2006              │1       │
├───────────────┼────┤
│沈默之丘4                     │1       │
├───────────────┼────┤
│跑車浪漫旅4                   │1       │
├───────────────┼────┤
│美國摔角聯盟2007              │1       │
├───────────────┼────┤
│惡靈射擊4                     │1       │
├───────────────┼────┤
│豹突擊聯合攻擊                │1       │
├───────────────┼────┤
│吸血鬼之夜                    │1       │
├───────────────┼────┤
│鐵拳5                         │1       │
├───────────────┼────┤
│人中之龍2-日（A）             │2       │
├───────────────┼────┤
│真實犯罪2紐約                 │1       │
├───────────────┼────┤
│化解危機危險地帶              │1       │
├───────────────┼────┤
│橫行霸道 聖安地列斯           │1       │
├───────────────┼────┤
│鋼彈（聯合對扎夫特2）         │1       │
├───────────────┼────┤
│                合計          │27      │
│                              │        │
└───────────────┴────┘
附錄本件論罪科刑之法條：
著作權法第91條之1第2項、第3項
明知係侵害著作財產權之重製物而散布或意圖散布而公開陳列或
持有者，處3 年以下有期徒刑，得併科新臺幣7 萬元以上75萬元
以下罰金。
犯前項之罪，其重製物為光碟者，處6 月以上3 年以下有期徒刑
，得併科新臺幣20萬元以上2 百萬元以下罰金。但違反第87條第
4 款規定輸入之光碟，不在此限。
